【裁判字號】    90,易,165
【裁判日期】    900517
【裁判案由】    竊盜等
【裁判全文】
臺灣臺中地方法院刑事判決                            九十年度易字第一六五號
    公  訴  人  臺灣臺中地方法院檢察署檢察官
    被      告  甲○○
                丙○○
              （原名柳敏）
    右一人選任辯護人  楊玉珍
右列被告等因竊盜等案件，經檢察官提起公訴（八十九年度偵字第一五八八七號），
本院判決如左：
    主  文
甲○○、丙○○均無罪。
    理  由
一、公訴意旨略以：被告甲○○意圖為自己不法之所有，於民國八十七年十月十四日
    下午六時許，在臺中市南屯區○○○路三四九號內，竊取戊○○所有車牌號碼Ｏ
    Ｌ－９０４１號自用小客車一輛，得手後，將該車開至臺中市○○路七十一之二
    號甲○○經營之通訊行門口，通知被告丙○○（原名柳敏）前來開取，丙○○明
    知上開拆除車牌之車輛並無行車執照等相關證件，且甲○○亦前來拆除上開車牌
    ，該車顯係來路不明之贓物，竟加以改裝後寄藏，供甲○○、丙○○等人賽車使
    用。嗣經臺中市警察局第三分局循線於八十九年五月二十九日，在臺中縣大里市
    ○○路○段四一一號「Ｄ２汽車修配廠」內，扣得業經丙○○大幅度改裝車身、
    引擎之上開自用小客車一輛，因認被告甲○○涉犯刑法第三百二十條第一項之竊
    盜罪嫌，被告丙○○涉犯同法第三百四十九條第二項之寄藏贓物罪嫌。
二、按犯罪事實應依證據認定之，無證據不得推定其犯罪事實；又不能證明被告犯罪
    者，應諭知無罪之判決，刑事訴訟法第一百五十四條、第三百零一條第一項分別
    定有明文；又認定不利於被告之事實，須依積極證據，苟積極證據不足為不利於
    被告事實之認定時，即應為有利於被告之認定，更不必有何有利之證據；且事實
    之認定，應憑證據，如未能發現相當證據，或證據不足以證明，自不能以推測或
    擬制之方法，以為裁判基礎；另認定犯罪事實應依證據，為刑事訴訟法所明定，
    故被告否認犯行所持之辯解，縱屬不能成立，仍非有積極證據足以證明其犯罪行
    為，不能遽為有罪之認定，亦分別有最高法院三十年上字第八一六號、四十年臺
    上字八六號及三十年上字第一八三一號判例意旨可資參照。另刑法第三百四十九
    條第二項之寄藏贓物罪，必須行為人明知受寄託之物為他人犯財產罪所得之物仍
    決意加以藏匿，始能成立。本件公訴人認被告甲○○涉犯竊盜罪嫌及被告丙○○
    涉犯寄藏贓物罪嫌，無非以被害人戊○○及庚○○於警訊時指述該車原係戊○○
    所有，於八十七年十月間售予庚○○，惟戊○○僅將該車交付庚○○，未及辦理
    過戶手續，該車即於庚○○經營之「允泰汽車商行」遭竊等情，及被告丙○○供
    稱該車係被告甲○○於二年多前交其改裝，丙○○未見過該車之行車執照及來源
    資料，甲○○並曾拆除ＯＬ－９０４１號車牌，該車業已裝置日本引擎、改變車
    身顏色，並借「Ｄ２修配廠」之廖世賢參加比賽等語，暨卷附贓物領據及車輛竊
    盜車牌失竊資料個別查詢報表─查詢車輛認可資料各一紙及查獲現場照片六幀，
    為其主要論據。
三、訊之被告甲○○堅決否認有何竊盜犯行，辯稱：伊並未竊取前述自用小客車，更
    未將該車交予被告丙○○等語。至被告丙○○固不諱言曾收受前述車輛後進行改
    裝等情，然亦堅決否認有何寄藏贓物犯行，並以：該車係被告甲○○於八十七年
    間打電話給伊，要求伊至甲○○經營之天地通訊行取車後，改裝為比賽用車，伊
    依甲○○所言前往取車時，甲○○將車牌拆下，並向伊表示此舉乃避免伊之員工
    於改裝期間任意將該車開出，伊認甲○○係要求伊將該車改裝成賽車，而坊間大
    部分之比賽用車均已將車牌拆除，故對甲○○拆除車牌之舉未多作聯想，即將該
    車開回伊當時任職總經理之裕惠公司，並借用同行與監理站之連線電腦對該車進
    行查詢，確定該車並非失竊車輛後，即著手進行改裝，其中因有關改裝渦輪部分
    非伊所擅長，伊遂將該車交付案外人乙○○處理，乙○○於改裝過程中，曾就可
    否拆除該車冷氣及在車蓋上鑽洞以利改裝等問題詢問伊，伊因本身非車主，無法
    作決定，曾將車主即甲○○之電話告知乙○○，由乙○○自行與甲○○聯繫。伊
    於該車改裝工程全部完畢後，聯絡甲○○取車，惟甲○○告知無力清償改裝費用
    ，伊始將該車留置，伊對於該車係他人失竊之贓物一事確實不知情等語置辯。經
    查：
（一）被告甲○○部分：
      查車牌號碼ＯＬ－９０４１號自用小客車原係被害人戊○○所有，於八十七年
      十月間售予另一被害人「允泰汽車商行」負責人庚○○，惟尚未辦理過戶手續
      ，即於同年月十四日十八時許遭竊等情，固據戊○○及庚○○於警訊時指述綦
      詳，復有車輛竊盜、車牌失竊資料個別查詢報表─查詢車輛認可資料及贓物領
      據各一件在卷足憑，然該等證據僅足證明該車曾經失竊，無從據以認定竊車者
      為被告甲○○。次查，同案被告丙○○自警訊、偵查中迄本院訊問暨審理時雖
      一再供稱：前述自用小客車係被告甲○○於八十七年下半年，在臺中市○○路
      七一之二號交付予伊，委託伊改裝成賽車，惟因被告甲○○未將改裝費用結清
      ，遂同意將該車留置在伊所經營之東稼實業公司內，俟被告甲○○將改裝費用
      清償完畢後，再取回該車等語，然被告甲○○堅決否認有交付前述自用小客車
      予被告丙○○改裝之情事。至證人丁○○雖於本院訊問時到庭結證稱：伊自八
      十九年三月起至被告丙○○所經營之東稼實業公司擔任業務助理，伊至該公司
      上班時，前述自用小客車即已停放於該公司。伊曾詢問被告丙○○為何東稼實
      業公司內停放有該輛車，被告丙○○稱該車係客人要求改裝之後無力清償改裝
      費用，暫時停放在該公司內，惟被告丙○○並未提及要求改裝該車之客人係何
      人。被告丙○○因改裝前述自用小客車為警查獲後，於八十九年五月二十九日
      至警察局製作筆錄，伊駕車至警察局載被告丙○○，被告丙○○當時一直聯絡
      被告甲○○，惟被告甲○○於被告丙○○至警察局作完筆錄隔數日後方至東稼
      實業公司，然伊當時正要出門，故被告二人之談話內容為何，伊並不清楚，伊
      返回公司時，聽公司員工說前述自用小客車之車主出現了，伊始知該人即係甲○○，另於偵查中證稱：被告丙○○曾告訴伊該車係被告甲○○牽過來的等語
      ，惟該證人既未親眼目睹被告甲○○將前述自用小客車交付被告丙○○，其證
      述該車係由被告甲○○交付被告丙○○等語，復係轉述被告丙○○所言，核屬
      傳聞證據，自難僅憑其證言，即認該車確係被告丙○○自被告甲○○處取得。
      又證人乙○○於本院訊問時到庭結證稱：被告丙○○於八十七年十一月間將前
      述自用小客車牽至伊經營之「高角度汽車工作室」，請伊將該車改裝成賽車，
      伊於改裝該車渦輪增壓部分之過程中，曾詢問被告丙○○得否將該車冷氣散熱
      排拆掉，及將引擎蓋挖洞以便裝設冷卻器，被告丙○○即在伊店內打行動電話
      給客人，伊印象中被告丙○○稱呼該客人為「小江」，然被告丙○○並未告訴
      伊請求改裝之客人為何人等語，亦無從證明該車確係由被告甲○○交付被告丙○○改裝。再者，倘如被告丙○○所稱，其於八十七年底即受被告甲○○委託
      改裝該車，被告甲○○遲至其於八十九年五月二十九日為警查獲時仍未支付該
      車之改裝費用，被告丙○○於長達近二年之期間內，理應以書函向被告甲○○
      請求清償欠款，或要求被告甲○○簽發票據或書立限期清償改裝費用之字據，
      以利日後催討改裝費用時有所憑據，然被告丙○○自警訊、偵查中迄本院審理
      期間竟未能提出任何書面證據，以證明被告甲○○確有積欠該車改裝費用未償
      之事，此與一般人處理他人未履行債務之常情實有不符，則其所為不利於被告
      甲○○之供述是否屬實，顯有疑問。又縱被告丙○○所供該車係被告甲○○委
      由其改裝為賽車等情為真，亦僅能證明被告甲○○曾持有該車，惟持有贓物之
      原因非僅出於竊盜一途，其為竊盜、侵占遺失物或收受、寄藏、故買贓物，甚
      或搶奪、強盜等俱有可能，自不得僅因被告甲○○持有被害人等遭竊之車輛，
  即遽以推論其即為竊取該車之人。本件既無積極證據足以證明被告甲○○確有
      竊取車牌號碼ＯＬ─９０４１號自用小客車之犯行，依據前揭法律規定及判例
      意旨，即應為有利於被告甲○○事實之認定。此外，本院復查無其他積極之證
      據，足認被告甲○○確有如公訴人所指之竊盜犯行，既不能證明被告甲○○犯
      罪，自應對其諭知無罪之判決。
（二）被告丙○○部分：
      查被告丙○○所供，其係於八十七年下半年某日受同案被告甲○○之委託，改
      裝前述車牌號碼ＯＬ─９０４１號自用小客車，被告甲○○於交車時即將該車
      車牌拆下，其於取得該車後，隨即向同業借用電腦查詢與監理所連線之車籍資
      料，確認該車並無失竊紀錄，另其曾將該車交由案外人乙○○改裝渦輪部分等
      情，就該車係甲○○所交付、交付時即拆下車牌及其曾先以電腦查詢確認該車
      非贓車等情，雖無其他證據足資佐證，惟就受託改裝一節，核與證人乙○○於
      本院訊問時到庭結證稱：伊於八十一年至八十七年十二月間經營「高角度汽車
      工作室」，被告丙○○經常牽車給伊改裝，其二人因而認識。被告丙○○於八
      十七年十一月，曾請伊將一台白色的march自用小客車改裝成賽車，請求改裝
      之項目有渦輪增壓、自排車改成手排車、防滾架等。伊於改裝渦輪增壓之過程
      中，曾詢問被告丙○○可否將冷氣散熱排拆掉，及將引擎蓋挖洞以便裝設冷卻
      器，被告丙○○在伊店內打行動電話給客人，伊不知道該位客人為何人，惟印
      象中被告丙○○稱呼對方為「小江」，後來該客人同意照伊建議之方法改裝。
      被告丙○○將該車交付予伊時，並無告訴伊是何位客人請求改裝，因伊係向被
      告丙○○收錢，且被告丙○○常牽客人之車讓伊改裝等情，大致相符。又該車
      復曾經被告丙○○於八十九年五月二十九日凌晨一時許，送至臺中縣大里市○○路○段四一一號「Ｄ２汽車修配廠」，要求該修配廠負責人己○○修理等情
      ，亦據證人己○○於警訊時證述明確，足見被告丙○○自收受該車後，曾交予
      前述二證人進行改裝與修理事宜。又證人己○○於本院訊問時另結證稱：伊曾
      於八十八年或八十九年之車展見過該車參展，當時係由裕惠公司將該車開去參
      展等語，參諸被告丙○○所供其係在八十七年下半年在裕惠公司擔任業務經理
      期間收受該車等情觀之，該車自被告丙○○收受後尚曾經公開展覽一事，亦堪
      確認。衡諸常情，倘被告丙○○明知該車係贓物，仍受人寄託加以藏匿，理應
      設法改變該車之外觀，且減少該車在公共場合出現之機會，以防寄藏贓物犯行
      遭人發覺，斷無為改裝及修理該車之內部裝備，先後將該車駛至二家不同廠商
      進行裝修，繼而將該車在車展內公開展覽之理，是其所辯對於該車係贓物並不
      知情等語，應非全然無據。次查，前述車輛之失竊時間為八十七年十月十四日
      十八時許失竊，然被害人戊○○報案之時間為同年月十七日十五時許，此有車
      輛竊盜、車牌失竊資料個別查詢報表─查詢車輛認可資料一件在卷足憑，被告
      丙○○倘在該車失竊後至前述被害人報案前，即取得該車，並立時查詢監理所
      之車籍資料，自無可能得知該車遭他人竊取之事，從而被告丙○○辯稱其於收
      受該車後，隨即以電腦查詢監理所之連線資料，未查得該車有何失竊紀錄等語
      ，並非全無可能，是亦不得以該車係他人失竊之物，即遽論被告丙○○對於該
      車係贓物一事必有所認識。再查，證人乙○○、己○○於本院訊問時均結證稱
      ：被告丙○○牽該車至其二人所開設之「高角度汽車工作室」及「Ｄ２汽車修
      配廠」內改裝及修理時，並未懸掛車牌等語，又該車於八十九年五月二十九日
      十二時許，在臺中縣大里市○○路○段四一一號「Ｄ２汽車修配廠」為警查獲
      時並未懸掛車牌，亦有照片六幀存卷供參。另證人乙○○結證稱：比賽車在做
      大改裝時，一般均不會將車牌掛在車上；遇有出賽時，比賽用車係利用拖車拖
      到比賽場地，亦不懸掛車牌等語。參以選任辯護人提出之卷附八十八年三月號
      ＯＰＴＩＯＮ改裝車訊雜誌第二十二頁至第二十九頁刊載照片內所示改裝車輛
      均未懸掛車牌等情以觀，是證人乙○○證述賽車於改裝過程及比賽時多不懸掛
      車牌等情，應非虛構，否則前述二證人當無不加查證，隨意收受被告丙○○所
      交付未懸掛車牌之前述車輛，並為之從事裝修工作之理。被告丙○○既曾多次
      交付車輛予證人乙○○改裝為賽車，對於改裝之車輛多不懸掛車牌一事應屬知
      悉，且其係受他人之託將該車改裝為賽車，其認為該車於改裝後既不懸掛車牌
      ，因而對於交付該車之人是否將車牌一併交付並未特予留意，殆不無可能，尚
      不得僅憑該車於為警查獲時並未懸掛車牌，即認被告丙○○乃明知該車為贓物
      而故為受託藏匿。綜上所述，被告丙○○前述否認犯罪所持之辯解，雖有部分
      無證據證明屬實，惟本件既無何積極證據，足資證明被告丙○○明知前述車輛
      為贓物而予以寄藏，依據前揭理由第二項之說明，即應為有利於被告丙○○事
      實之認定，尚不得僅因被告丙○○有收受該車後自行或委請他人改裝之情事，
      即擬制或推測被告丙○○所為係受他人之託故為藏匿贓物，而對之繩以寄藏贓
      物之罪責。此外，本院復查無其他積極之證據，足認被告丙○○確有如公訴人
      所指之寄藏贓物犯行，本件為不能證明被告丙○○犯罪，應對其諭知無罪之判
      決。據上論斷，應依刑事訴訟法第三百零一條第一項，判決如主文。
中      華      民      國      九十      年      五      月    十七    日
                                臺灣臺中地方法院刑事第一庭
                                        法  官  鍾  啟  煒
右正本證明與原本無異。
如不服本判決，應於送達後十日內向本院提出上訴狀（須附繕本），上訴於臺灣高等
法院臺中分院。
                                        書記官
中      華      民      國      九十      年      五      月    二十二  日


司法院資訊處製作；財團法人民間司法改革基金會備份。
